【裁判字號】    96,簡上,406
【裁判日期】    970527
【裁判案由】    詐欺
【裁判全文】
臺灣臺北地方法院刑事判決             96年度簡上字第406號
上  訴  人
即  被  告  丙○○
上列被告因詐欺案件，不服本院96年度簡字第3197號，中華民國
96年10月15日第一審刑事簡易判決（檢察官聲請簡易判決處刑案
號：臺灣臺北地方法院檢察署96年度偵字第17913 號），提起上
訴，並由檢察官移送併案審理（96年度偵字第22356 號），本院
管轄之第二審合議庭判決如下：
    主  文
原判決撤銷。
丙○○幫助共同意圖為自己不法之所有，以詐術使人將本人之物
交付，處有期徒刑伍月，如易科罰金，以新臺幣壹仟元折算壹日
。
    事  實
一丙○○前於民國九十二年間因竊盜及強盜案件，經本院以九十
  二年度少訴字第十二號判決分別判處有期徒刑五月及二年十月
  ，應執行有期徒刑三年，緩刑五年，現於緩刑期中（不構成累
  犯）。其原可預見提供自己帳戶予他人使用，足以幫助他人為
  詐欺犯行，竟基於縱使取得其存摺與提款卡之人利用該帳戶作
  為詐欺犯行之用，亦不違背其本意之不確定幫助詐欺之故意，
  於九十六年五月二十三日至同年五月二十五日期間內某日，在
  不詳地點，以不詳之代價將其華南商業銀行股份有限公司（下
  稱華南銀行）松山分行之帳戶（帳號：000000000000）之存摺
  、提款卡及密碼，提供予真實姓名年籍之不詳之成年人使用，
  嗣該成年人或輾轉取得丙○○之存摺與提款卡之詐騙集團成員
  共同基於意圖為自己不法所有之犯意聯絡，由真實姓名年籍均
  不詳之成年女子於九十六年五月二十五日下午六點三十分左右
  撥打電話予乙○○，自稱係「queenshop 」之陳姓會計，佯稱
  乙○○日前匯款新臺幣（下同）一千三百四十元之交易，使用
  到約定帳號之功能，之後將按月自動自其帳戶轉出同額款項，
  要求乙○○立刻使用自動櫃員機終止約定，使乙○○陷於錯誤
  ，前往臺灣郵政股份有限公司（下稱臺灣郵政）碧湖郵局，並
  依另名真實姓名年籍均不詳自稱「主任」之成年男子之指示，
  於同日下午七點四分二十三秒匯款二千零十七元至丙○○前述
  帳戶內，嗣因乙○○均未再接獲電話告知處理情形，始知受騙
  。另前述詐騙集團成員於同年五月二十五日下午六點三十分同
  時撥打電話予甲○○，佯稱甲○○日前在奇摩拍賣網站購買衣
  服時，選擇之付款方式錯誤，須至自動櫃員機取消付款，致甲○○陷於錯誤，依指示前往臺灣郵政於新竹火車站前設置之自
  動櫃員機，於同日下午匯款一萬九千六百十二元至丙○○前述
  帳戶內，嗣因甲○○發現其帳戶內存款已遭轉出，始知受騙。
二案經乙○○訴由臺北市政府警察局松山分局（下稱松山分局）
  報請臺灣臺北地方法院檢察署檢察官偵查起訴，及甲○○訴由
  新竹縣警察局竹北分局移轉松山分局，報請臺灣臺北地方法院
  檢察署檢察官移送併案審理。
    理  由
一程序事項：被告以外之人於審判外之言詞或書面陳述，除法律
  有規定者外，不得作為證據，刑事訴訟法第一百五十九條第一
  項固有明文；惟被告以外之人於審判外之陳述，雖不符同法第
  一百五十九條之一至之四規定，而經當事人於審判程序同意作
  為證據，法院審酌該言詞陳述或書面陳述作成時之情況，認為
  適當者，亦得為證據。又當事人、代理人或辯護人於法院調查
  證據時，知有第一百五十九條第一項不得為證據之情形，而未
  於言詞辯論終結前聲明異議者，視為有前項之同意，同法第一
  百五十九條之五亦定有明文。本件公訴人及被告丙○○於本院
  準備程序及審判程序中對於本案相關證人於偵查中之證述暨其
  他相關具傳聞性質之證據資料之證據能力，均表示沒有爭執，
  且迄於言詞辯論終結前亦未聲明異議。本院審酌本案證人之陳
  述及證據資料作成時之情況，核無違法取證或其他瑕疵，認為
  以之作為證據為適當，前述證人於審判外之陳述及相關證據資
  料，自得做為證據。
二認定犯罪事實所憑的證據及理由：被告雖坦承前往華南銀行松
  山分行申辦提款卡之事實，但否認有幫助詐欺取財犯行，辯稱
  ：其沒有賣帳戶，其因於九十六年四月到七月間擔任東湖管理
  場之管理員，為轉匯薪資始申請前述華南銀行帳戶提款卡，其
  有正當收入，不需要賣帳戶（本院準備程序筆錄第一頁至第二
  頁）云云。本院認為：
(一)被告於九十六年五月二十三日前往華南銀行松山分行申辦晶片
  提款卡，同日列印密碼函同時啟用，被害人乙○○及甲○○於
  同年五月二十五日受騙，分別匯款二千零十七元、一萬九千六
  百十二元至被告前述華南銀行帳戶，嗣被告於同年五月二十八
  日辦理掛失，該帳戶經註銷等情，除據被告坦承外，並有華南
  銀行松山分行九十六年十二月十七日華松存字第096502號函及
  檢附之金融卡發行登記事故資料查詢（本院卷第三八頁至第三
  九頁）、該行九十六年六月十一日華松存字第096191號函及檢
  附之開戶資料、存款往來明細表、華銀客戶利用他行ATM 做聯
  行轉帳按轉入列印（九十六年度偵字第一七九一三號卷第十二
  頁至第十六頁），及被害人乙○○匯款交易明細表（同卷第十
  一頁）、被害人甲○○之臺灣郵政帳戶存摺封面及交易明細影
  本（九十六年度偵字第二二三五六號卷第六頁至第七頁）等可
  證，且與證人即被害人乙○○及甲○○之證言相符，堪認屬實
  。
(二)被告於警詢時供稱：其於申辦提款卡後有變更密碼，將新密碼
  記在密碼條上，與前述華南銀行帳戶之存摺，及身分證、印章
  一起放在其所有之F9-9015 自用小客車內，並將該部自用小客
  車停放於停車場內十多日，停放第五、六日要開車時發現駕駛
  座車門遭破壞，前述物品及車內音響面板遭竊，當日立即向華
  南銀行松山分行掛失，但已被列為警示帳戶（九十六年度偵字
  第一七九一三號卷第八頁至第九頁），上訴意旨則稱：其於申
  辦晶片提款卡後，即將之放在前述自用小客車置物箱內，車輛
  停放於東湖停車場第五、六日時有移動過車輛，但未發現遭竊
  ，到停放第十多天時發現駕駛座車門遭破壞，前述物品及車內
  音響面板遭竊，隨即向華南銀行申報遺失，始知被盜用，警員
  製作之調查筆錄記載其第五、六日即發現前述物品遭竊並非事
  實（本院卷第十九頁）云云。然而，被害人乙○○及甲○○於
  九十六年五月二十五日受騙並分別匯款至被告前述華南銀行帳
  戶，足認該帳戶至少於同年五月二十五日前即已由詐騙集團成
  員使用中，距離被告九十六年五月二十三日申辦提款卡之時間
  不到三日，被告自無於將前述華南銀行帳戶之存摺、提款卡、
  密碼函置入前述自用小客車置物箱，並於停放於東湖停車場五
  、六日或十多日後發現前述物品遭竊之可能。又依一般人保管
  存摺、提款卡、密碼、身分證、印章等個人重要證件資料之方
  式，通常置於家中，或自己隨時可取得、支配之處所，亦無將
  此類文件一併放置於停放在公用停車場且連續十多日不使用之
  自用小客車內之可能，遑論將預供轉匯薪資所用帳戶之存摺、
  提款卡、載有提款密碼之密碼條一併置於車內十多日，被告此
  部份辯解顯屬杜撰，不足採信。
(三)依被告提供之百辰行發放薪資使用之薪資袋（本院卷第四九頁
  ）、百辰行即康庭瑞於九十七年二月十八日之陳報狀（同卷第
  六六頁）可知，被告於九十六年四月至六月間雖確於該行號工
  作，但該行號一向以將現金裝入薪資袋交予員工之方式發放薪
  資，並未使用銀行轉帳之方式，參以被告於九十六年五月二十
  八日將前述華南銀行帳戶提款卡辦理掛失後，亦未提供另一帳
  戶供百辰行轉匯九十六年五、六月份薪資，而仍支領現金等情
  ，足證被告關於其申辦提款卡之目的係為轉存薪資之辯解與事
  實不符。又依前述華南銀行函檢附之被告前述帳戶之開戶資料
  及存款往來明細表（九十六年度偵字第一七九一三號卷第十三
  頁至第十五頁）觀之，被告自九十一年四月八日申辦前述華南
  銀行帳戶後，實際使用之時間僅有九十一年四月八日至同年七
  月十七日，截至九十六年五月二十五日前，均無使用之紀錄，
  其又未能指出其有使用該帳戶之明確計劃，卻突然於九十六年
  五月二十三日申辦提款卡，並隨即於同年五月二十五日由詐騙
  集團使用，據此，被告於取得提款卡後，以不詳代價將該帳戶
  交予詐騙集團使用之事實，已臻明確。
(四)依本院依被告陳報之「宏偉車業」函詢結果顯示，三陽工業股
  份有限公司（下稱三陽公司）及臺灣山葉機車工業股份有限公
  司（下稱山葉公司）均無販售機車零件予宏偉車業之紀錄，有
  三陽公司九十六年十二月五日三工服字第764 號函（本院卷第
  四十頁），及山葉公司九十六年十二月十三日山葉總字第0962
  91號函（同卷第四一頁）可證，參以被告九十六年十一月九日
  之上訴意旨自承其「本來預計六月中要開車行」等語（同卷第
  二十頁），益證被告並無經營機車行之事實。又被告自九十一
  年六月二十一日起即無勞工保險紀錄，至九十五年五月十二日
  始至臺北市南港區公所投保全民健康保險等情，有勞工保險局
  九十七年二月一日保承資字第09710037320 號函檢附之勞工保
  險被保險人投保資料表（同卷第五八頁至第五九頁），及中央
  健康保險局九十七年一月三十一日健保承字第0970016259號函
  檢附之保險對象投保資料列印（同卷第六一頁至第六二頁）在
  卷可憑，且依財政部臺北市國稅局南港稽徵所九十六年十二月
  十七日財北國稅南港綜所字第0960009226號函檢附之被告財產
  歸屬資料清單（同卷第三四頁至第三五頁）觀之，被告名下除
  前述F9-9015 自用小客車外，別無其他資產，被告辯稱其有正
  當工作，收入頗豐，無須販賣帳戶云云，亦無足取。
(五)綜上所述，本件證據明確，已可認定被告有事實欄所載之幫助
  詐欺取財犯行，應依法論科。
三被告提供帳戶之行為，並未直接參與詐欺之構成要件行為，僅
  在助成該詐欺犯行之實現，核其所為，係犯刑法第三百三十九
  條第一項、第三十條第一項詐欺取財罪之幫助犯，應依同法第
  三十條第二項之規定，按正犯之刑減輕之。實施本件詐欺行為
  之詐騙集團成員間有犯意聯絡及行為分擔，為共同正犯。又公
  訴意旨雖僅論及詐騙集團成員詐騙被害人乙○○之行為，然併
  辦部分即該等詐騙集團成員詐騙被害人甲○○之行為既與起訴
  且經本院論罪之被害事實，為被告以同一幫助行為所生之結果
  ，為起訴效力所及，本院應併予審理。原審判決對被告論罪科
  刑固非無見，惟其未及審酌被害人甲○○部分之被害事實，自
  有不當，被告上訴意旨指摘原審判決不當雖無理由，但原判決
  既有前述違誤，仍應由本院將原審判決撤銷改判。本院審酌被
  告提供帳戶予他人實施詐騙行為，嚴重破壞社會治安並有礙金
  融秩序，助長犯罪歪風，增加追緝犯罪之困難，且其正當青年
  ，不知以正當方法獲取金錢，犯後又不思悔過，及被害人所受
  損害等一切情狀，量處如主文所示之刑，並諭知易科罰金之折
  算標準。
四適用之法條：刑事訴訟法第四百五十五條之一第一項、第三項
  、第三百六十九條第一項前段、第三百六十四條、第二百九十
  九條第一項前段，刑法第三十條、第二十八條、第三百三十九
  條第一項、第四十一條第一項前段，刑法施行法第一條之一。
本案經檢察官侯靜雯到庭執行職務
中    華    民    國    97    年    5     月    27    日
                  刑事第十五庭  審判長法  官  廖紋妤
                                      法  官  楊台清
                                      法  官  邱蓮華
上正本證明與原本無異。
不得上訴。
                                      書記官  葉宜玲
中    華    民    國    97    年    5     月    27    日
附錄論罪科刑法條
刑法第339條第1項
意圖為自己或第三人不法之所有，以詐術使人將本人或第三人之
物交付者，處五年以下有期徒刑、拘役或科、或併科一千元以下
罰金。


司法院資訊處製作；財團法人民間司法改革基金會備份。
